【裁判字號】    98,訴,623
【裁判日期】    980916
【裁判案由】    偽造文書等
【裁判全文】
臺灣雲林地方法院刑事判決               98年度訴字第623號
公  訴  人  臺灣雲林地方法院檢察署檢察官
被      告  戊○○
                      樓
                    （另案
上列被告因偽造文書等案件，經檢察官追加起訴（98年度偵字第
3532號），本院判決如下：
    主  文
戊○○犯行使偽造私文書罪，累犯，處有期徒刑壹年。又犯行使
偽造私文書罪，累犯，處有期徒刑壹年。應執行有期徒刑壹年拾
月。
    事  實
一、戊○○前因偽造文書案件，經臺灣桃園地方法院以94年度訴
    字第160 號判處有期徒刑4 月，又因詐欺等案件，經臺灣板
    橋地方法院以95年度易字第76號判處有期徒刑1 年10月，2
    案合併定應執行刑為有期徒刑2 年1 月確定，所犯偽造文書
    案件所判處之有期徒刑4 月經裁定減刑後，2 案另定應執行
    刑為有期徒刑1 年11月，於民國97年4 月3 日縮刑期滿執行
    完畢。仍不知悔改，復分別為下列犯行：
  (一)於97年8 月15日上午11時許，前往甲○、丙○○所居住位於
    桃園縣八德市瑞德里僑興新村107 號住處，向甲○佯稱：伊
    為行政院國軍退除役官兵輔導委員會（下稱退輔會）榮民服
    務處人員，要調查目前生活狀況，須收取印章、存摺等語，
    致甲○陷於錯誤，信以為真，而交付其妻丙○○所有大溪僑
    愛郵局局號0000000 號、帳號0000000 號帳戶之存摺、印章
    予戊○○，並告知上開帳戶密碼，戊○○乘機蓋用丙○○上
    開帳戶印章於空白之2 張郵政存簿儲金提款單後，留下丙○○印章，取走丙○○之存摺，離開甲○、丙○○上開住處後
    ，即於同日下午2 時21分許，持蓋妥丙○○郵局帳戶印鑑章
    之提款單1 紙及存摺，前往桃園縣八德市○○路○ 段1030號
    2 樓之八德郵局，冒用丙○○之名義，在提款單上偽填提款
    金額新臺幣（下同）185,000 元，而偽造丙○○名義之提款
    單私文書後，連同存摺交付予不知情之郵局承辦人員，據以
    提款而行使之；復接續於同日下午2 時52分許，持蓋妥丙○○郵局帳戶印鑑章之提款單1 紙及存摺，前往桃園縣中壢市
    ○○路○ 段229 號之中壢東興郵局，冒用丙○○之名義，在
    該提款單上偽填提款金額30,000元，而偽造丙○○名義之提
    款單後，連同存摺交付予不知情之郵局承辦人員，據以提款
    而行使之，均致使八德郵局、中壢東興郵局之承辦人員不疑
    有他，陷於錯誤，如數給付上開提款金額，足以生損害於丙○○及郵局帳戶管理之正確性。
  (二)於97年11月13日上午9 時許，前往乙○○位於桃園縣龍潭鄉
    ○○村○○路500 巷40號住處，向乙○○詐稱：伊為退輔會
    人員，要幫忙辦理營養補助，每月都可領取補助費，惟需交
    付存摺、印章等語，致乙○○陷於錯誤，信以為真，而交付
    龍潭鄉農會帳號0000000000000 號帳戶之存摺、印章予戊○○處理，戊○○則乘乙○○不注意之際，蓋用乙○○之印章
    於空白之2 張龍潭鄉農會取款憑條上，留下乙○○之印章，
    取走乙○○上開帳戶存摺，離開乙○○上開住處後，於同日
    上午9 時27分許及於翌日97年11月14日上午8 時56分許，分
    別持蓋妥乙○○龍潭鄉農會帳戶印鑑章之取款憑條及存摺，
    2 次前往址設桃園縣龍星村東龍路100 號之龍潭鄉農會，均
    冒用乙○○之名義，在該取款憑條上偽填提款金額100,000
    元、100,000 元，而偽造乙○○名義之取款憑條私文書各1
    紙後，連同存摺交付予不知情之農會承辦人員，據以提款而
    行使之，均致使該農會承辦人員不疑有他，陷於錯誤，如數
    給付上開領款金額，足以生損害於乙○○及龍潭鄉農會帳戶
    管理之正確性。
二、案經桃園縣政府警察局楊梅分局報告臺灣桃園地方法院檢察
    署檢察官呈請臺灣高等法院檢察署移轉臺灣雲林地方法院檢
    察署檢察官偵查後追加起訴。
    理  由
一、證據能力部分：
  (一)按被告以外之人於偵查中向檢察官所為之陳述，除顯有不可
    信之情況者外，得為證據，刑事訴訟法第159 條之1 第2 項
    定有明文。證人丙○○於檢察官偵查中所為之陳述，因檢察
    官原則上均能遵守法律規定，不致違法取供，且其於偵查中
    向檢察官所為之陳述，又無顯不可信之情況，揆諸前開規定
    ，證人丙○○於偵查中向檢察官所為之陳述，自得作為證據
    使用。
  (二)次按被告以外之人於審判外之陳述，雖不符前4 條之規定，
    而經當事人於審判程序同意作為證據，法院審酌該言詞陳述
    或書面陳述作成時之情況，認為適當者，亦得為證據。當事
    人或辯護人於法院調查證據時，知有第159 條第1 項不得為
    證據之情形，而未於言詞辯論終結前聲明異議者，視為有前
    項之同意，刑事訴訟法第159 條之5 亦有明文。本件於進行
    準備程序時，被告對於證人丙○○、乙○○之警詢筆錄均表
    示同意作為證據使用（本院卷第22頁），而於言詞辯論終結
    前亦未聲明異議，本院審酌上開筆錄製作過程並無不法之情
    事，與本案待證事實間具有關聯性，以之為本案證據尚無不
    當，均有證據能力。
  (三)至公訴人所提出其餘書面及言詞陳述之證據能力，被告於本
    院行準備程序時表示同意作為證據使用，且於言詞辯論終結
    前未聲明異議，本院審酌該等供述證據之取得過程並無瑕疵
    ，與本案待證事實間復具有相當之關聯性，以之作為本案證
    據並無不當，得作為證據使用。
二、上揭事實，業據被告戊○○於偵查中及本院審理時坦承不諱
    ，事實欄一之(一)部分，且經證人即被害人丙○○於警詢及偵
    查中證述明確（桃檢偵卷第20至22頁、第56頁），並有丙○○出具之贓物認領保管單1 紙、郵局存簿儲金立帳申請書、
    郵政存簿儲金簿影本各1 份（桃檢偵卷第23至26頁）、中華
    郵政股份有限公司於98年5 月6 日函送之丙○○上開帳戶於
    97年8 月15日遭盜領存款之提款單2 張（桃檢偵卷第59至61
    頁）、局號012103號、028116號之郵局地址查詢資料（本院
    卷第13頁）附卷可佐；事實欄一之(二)部分，亦經證人即被害
    人乙○○於警詢時指證甚詳（桃檢偵卷第40至41頁），並有
    桃園縣龍潭鄉農會存款對帳單、內政部警政署反詐騙案件紀
    錄表、桃園縣政府警察局龍潭分局中興派出所受理各類案件
    紀錄表、受理刑事案件報案三聯單各1 份、龍潭鄉農會取款
    憑條2 張、監視器錄影翻拍照片4 張（桃檢偵卷第42至47頁
    ）、龍潭鄉農會地址查詢資料1 份（本院卷第15頁）在卷可
    證，足認被告自白與事實相符，堪可採信。本件事證明確，
    被告犯行堪以認定，應依法論科。
三、論罪科刑部分：
  (一)核被告戊○○事實欄一之(一)、(二)所為，均係犯刑法第216 條
    、第210 條之行使偽造私文書罪及同法第339 條第1 項之詐
    欺取財罪。
  (二)被告盜用丙○○、乙○○之印章持以蓋用，當然產生該印章
    之印文，僅成立盜用印章罪，不再論以盜用印文罪。其盜用
    丙○○印章於郵政存簿儲金提款單、盜用乙○○印章於龍潭
    鄉農會取款憑條之行為，均分別為偽造郵政存簿儲金提款單
    、龍潭鄉農會取款憑條等私文書之部分行為，偽造上開私文
    書後持以行使，偽造之低度行為亦為行使之高度行為所吸收
    ，均不另論罪。
  (三)被告於事實欄一之(一)所為詐欺取得被害人丙○○之存摺，其
    目的係在領取丙○○帳戶內之存款，被告應係以單一之犯意
    進行詐取存摺、詐領存款之行為，騙取存摺只是達成其犯罪
    目的前之一行為，獨立性極為薄弱，與嗣後詐領存款之行為
    ，依一般社會健全觀念，難以強行分開，在刑法評價上，以
    視為數個舉動之接續進行，合為包括之一行為予以評價，較
    為合理，應認屬於接續犯；被告於事實欄一之(一)先後2 次行
    使偽造私文書而詐領丙○○存款之行為，係基於領取丙○○
    上開帳戶內存款之犯意所為，其2 次犯行之時間相近，行為
    密接，且均在實現同一犯罪目的而侵害相同法益，亦為接續
    犯，綜上，被告於事實欄一之(一)所為，應僅成立一詐欺取財
    罪及行使偽造私文書罪。被告於事實欄一之(一)行使偽造私文
    書之同時亦在施行詐術，其係以一行為觸犯行使偽造私文書
    罪及詐欺取財罪2 罪名，為想像競合犯，應依刑法第55條之
    規定，從一重之行使偽造私文書罪處斷。
  (四)被告於事實欄一之(二)所為詐取乙○○存摺之行為，其目的亦
    係在詐領乙○○帳戶內存款，同樣應認為被告係以單一之意
    思接續而為詐取存摺、詐領存款之行為，屬於接續犯；被告
    於事實欄一之(二)分2 次行使偽造私文書而詐領乙○○存款之
    行為，係基於領取乙○○上開帳戶內存款之犯意所為，其2
    次犯行之時間相近、地點相同，均在實現同一犯罪目的而侵
    害相同法益，亦屬接續犯，綜上，被告於事實欄一之(二)所為
    ，僅成立一詐欺取財罪及行使偽造私文書罪。被告於事實欄
    一之(二)行使偽造私文書之同時亦在施行詐術，係一行為觸犯
    行使偽造私文書罪及詐欺取財罪2 罪名，為想像競合犯，應
    依刑法第55條之規定，從一重之行使偽造私文書罪處斷。
  (五)被告所犯上開2 罪，犯意各別，行為互異，應予分論併罰。
  (六)被告有如事實欄一所載之前案科刑及執行紀錄，有卷附臺灣
    高等法院被告前案紀錄表可按，其受有期徒刑之執行完畢，
    5 年以內故意再犯有期徒刑以上之罪，所犯上開2 罪，均為
    累犯，應依刑法第47條第1 項之規定，各加重其刑。
  (七)追加起訴書雖未敘及事實欄一之(一)所示被告於97年8 月15日
    下午2 時52分許，持蓋妥丙○○郵局帳戶印鑑章之提款單及
    存摺，前往桃園縣中壢市○○路○ 段229 號之中壢東興郵局
    ，冒用丙○○之名義，在提款單上偽填提款金額30,000元，
    據以提款而行使之詐領存款犯行，惟此部分犯行與被告事實
    欄一之(一)所示詐領丙○○存款185,000 元部分，有接續犯之
    一罪關係，已如前述，為起訴效力所及，本院自應併予審理
    ，附此敘明。
  (八)爰審酌被告於93年、94年間因詐欺榮民，經臺灣板橋地方法
    院以95年度易字第76號判處有期徒刑1 年10月確定在案，於
    執行完畢後，仍無悔改之意，再犯與前案相類似之本件詐騙
    榮民案件，其不思循正當途徑取得財物，竟向老榮民行騙，
    並詐領其存款，惡性非輕，及其犯後尚知坦承犯行之犯後態
    度、各次犯罪所得等一切情狀，分別量處如主文所示之刑，
    並依刑法第51條第5 款之規定，定其應執行之刑。
  (九)被告所偽造之郵政存簿儲金提款單、龍潭鄉農會取款憑條各
    2 紙，均已提出行使，分別交付予八德郵局、中壢東興郵局
    、龍潭鄉農會收執而歸渠等所有，已非被告所有之物，不予
    宣告沒收；至其盜用丙○○、乙○○印章所作成之印文，並
    非刑法第219 條所指「偽造之印文」，亦不得依該條文宣告
    沒收，均併此敘明。
據上論斷，應依刑事訴訟法第299 條第1 項前段，刑法第216 條
、第210 條、第339 條第1 項、第55條、第47條第1 項、第51條
第5 款，判決如主文。
本案經檢察官丁○○到庭執行職務。
中    華    民    國    98    年    9     月    16    日
                  刑事第四庭  審判長法  官 吳 福 森
                                    法  官 李 淑 惠
                                    法  官 王 素 珍
以上正本證明與原本無異。
如不服本判決應於收受判決後10日內向本院提出上訴書狀，並應
敘述具體理由；其未敘述上訴理由者，應於上訴期間屆滿後20日
內向本院補提理由書（均須按他造當事人之人數附繕本）。「切
勿逕送上級法院」。
                                    書記官 吳 伊 婷
中    華    民    國    98    年    9     月    17    日
附錄本案論罪科刑法條：
中華民國刑法第210條
（偽造變造私文書罪）
偽造、變造私文書，足以生損害於公眾或他人者，處5 年以下有
期徒刑。
中華民國刑法第216條
（行使偽造變造或登載不實之文書罪）
行使第210 條至第215 條之文書者，依偽造、變造文書或登載不
實事項或使登載不實事項之規定處斷。
中華民國刑法第339條第1項
（普通詐欺罪）
意圖為自己或第三人不法之所有，以詐術使人將本人或第三人之
物交付者，處5 年以下有期徒刑、拘役或科或併科1 千元以下罰
金。
以前項方法得財產上不法之利益或使第三人得之者，亦同。
前二項之未遂犯罰之。


司法院資訊處製作；財團法人民間司法改革基金會備份。
